【裁判字號】    97,監,304
【裁判日期】    971128
【裁判案由】    選定禁治產人監護人
【裁判全文】
臺灣板橋地方法院民事裁定               97年度監字第304號
聲  請  人  甲○○
上列聲請人聲請選定禁治產人乙○○之監護人事件，本院裁定如
下：
    主    文
選定甲○○（男、民國○○年○ 月○ 日生、國民身分證統一編號：
Ｚ000000000號）為禁治產人乙○○（男、民國○○年○ 月○○日生、
國民身分證統一編號：Ｚ000000000號）之監護人。
程序費用由聲請人負擔。
    理    由
一、本件聲請意旨略以：聲請人甲○○為乙○○之兄，前曾與其
    弟辜武泉共同具狀向本院聲請宣告乙○○為禁治產人，業經
    本院於民國97年7 月11日以97年度禁字第160 號裁定宣告乙
    ○○為禁治產人，惟因禁治產人乙○○之親屬會議成員不足
    法定人數，無法召開親屬會議以指定監護人，聲請人遂具狀
    向本院聲請指定禁治產人乙○○之親屬會議會員，復經本院
    於97年8 月7 日以97年度家聲字第285 號指定辜武泉、辜林
    玉園、張美秀、辜雲龍、謝宋素雲等5 人擔任其親屬會議成
    員。考量禁治產人乙○○自出生時即有智能障礙，並領有重
    度多障殘障手冊，無法自理生活，不會說話，至今毫無起色
    ，目前與聲請人同住一處，相關照顧事宜及費用支出皆由聲
    請人負擔。惟因禁治產人乙○○並無民法第1111條所定之法
    定監護人存在，禁治產人之親屬已於民國97年8 月14日依法
    召開親屬會議，並完成會議紀錄，一致同意由聲請人甲○○
    擔任禁治產人乙○○之監護人，以便照顧乙○○及代為處理
    相關手等語。
二、按禁治產人之監護人，依下列順序定之：(一)配偶。(二)父母。
    (三)與禁治產人同居之祖父母。(四)家長。(五)後死之父或母以遺
    囑指定之人。不能依前項規定定其監護人時，由法院徵求親
    屬會議之意見選定之，民法第1111條定有明文。
三、經查：
（一）聲請人主張其為乙○○之兄，前曾與其弟辜武泉共同具狀
      向本院聲請宣告乙○○為禁治產人，業經本院於97年7 月
      11日以97年度禁字第160 號裁定宣告乙○○為禁治產人，
      惟因禁治產人乙○○之親屬會議成員不足法定人數，無法
      召開親屬會議以指定監護人，聲請人遂具狀向本院聲請指
      定禁治產人乙○○之親屬會議會員，復經本院於97年8 月
      7 日以97年度家聲字第285 號指定辜武泉、辜林玉園、張
      美秀、辜雲龍、謝宋素雲等5 人擔任其親屬會議成員等情
      ，業據聲請人提出本院97年度禁字第160 號民事裁定1 件
      、戶籍謄本5 件為證，並經本院依職權調閱該禁治產事件
      及指定親屬會議會員事件卷宗查明無訛，自應認為真實。
（二）聲請人主張禁治產人乙○○並無民法第1111條第1 項所規
      定之法定監護人，依民法第1111條第2 項所定，由法院徵
      求親屬會議會員辜武泉（禁治產人之兄）、辜林玉園（禁
      治產人之嫂）、張美秀（禁治產人之嫂）、辜雲龍（禁治
      產人之姪）、謝宋素雲（禁治產人之姐）之意見，一致同
      意選定由聲請人甲○○擔任禁治產人乙○○之監護人等情
      ，業據聲請人提出親屬會議會議紀錄1 件、戶籍謄本5 件
      為證，復經證人即禁治產人之兄辜武泉到院證述屬實，堪
      信聲請人之主張為真實。
（三）聲請人主張禁治產人乙○○目前與其同住一處，平日皆由
      其負責接洽照顧事宜，並支出相關費用之事實，亦經證人
      即禁治產人之兄辜武泉於本院審理時證述明確，且聲請人
      前與其弟辜武泉共同具狀向本院聲請宣告乙○○為禁治產
      人後，復至本院應訊接受調查，並繳交禁治產鑑定費用等
      情，業經本院依職權調取該禁治產事件卷宗查閱屬實，足
      認聲請人主張之事實，堪信為真實。
四、按禁治產人之監護人為受監護人之利益，應按受監護人之財
    產狀況，護養療治其身體，民法第1112條定有明文。本件聲
    請人甲○○既為禁治產人乙○○之兄，且確有意願擔任禁治
    產人乙○○之監護人，並經辜武泉、辜林玉園、張美秀、辜
    雲龍、謝宋素雲等5 人組成親屬會議，於97年8 月14日開會
    同意由聲請人擔任禁治產人乙○○之監護人，且據聲請人到
    院陳稱：「（問：相對人的照護費用由何人負擔？）我們兄
    弟共同負擔，另外有向政府聲請殘障補助六千元」、「（問
    ：你的身分地位為何？）我是國小畢業，之前開鎖店，現在
    沒有工作，領老人年金，現在生活靠之前的積蓄，我的二個
    小孩也會資助我」等語，復經證人即禁治產人之兄辜武泉到
    院證述屬實，足見聲請人應有相當之經濟能力以照顧禁治產
    人乙○○，而禁治產人乙○○目前與聲請人同住一處，相關
    照顧事宜及費用支出皆由聲請人負擔，本院審酌此等情狀，
    認聲請人應有監護禁治產人乙○○之能力，並適於任之，由
    聲請人任監護人，符合禁治產人乙○○之最佳利益。從而，
    聲請人聲請本院選定聲請人本人為禁治產人乙○○之監護人
    ，洵屬正當，應予准許。
五、依非訟事件法第21條第1 項前段，裁定如主文。
中    華    民    國    97    年    11    月    28    日
                  家事法庭  法  官  郭光興
以上正本係照原本作成
如對本裁定抗告須於裁定送達後10日內向本院提出抗告狀
中    華    民    國    97    年    11    月    28    日
                            書記官  簡維萍


司法院資訊處製作；財團法人民間司法改革基金會備份。
